臺灣高等法院高雄分院刑事判決　　　　　　　　　九十三年度上更(一)字第五四號
　　上　訴　人
　　即　被　告　乙○○
右上訴人因違反水土保持法案件，不服臺灣高雄地方法院八十八年度訴字第二四五八
號中華民國八十九年十二月二十八日第一審判決（起訴案號：臺灣高雄地方法院檢察
署八十八年度偵字第九四九二號），提起上訴，判決後，經最高法院第一次發回更審
，本院判決如左：
      主  文
原判決撤銷。
乙○○共同違反於山坡地採取土石行為，水土保持義務人應先擬具水土保持計畫之規
定，未先擬具水土保持計畫，致生水土流失，處有期徒刑陸月，如易科罰金以佰元
折算壹日。
挖土機（新豐光重機甲司、型號：ＰＣ─二一０一五號、序號：二二０六三四號）壹
輛，沒收。
    事  實
一、乙○○曾於民國（下同）八十六年間，因偽造文書案件，經法院判處有期徒刑六
    月，緩刑三年確定（不構成累犯）。其明知林清財（已經本院以八十七年度上訴
    字第一七八一號判處有期徒刑二年，現上訴最高法院中）所租用之楊素寬（即林
    清財之前妻）所有坐落高雄縣大寮鄉○○段一五五─三三、一五五－三四、一五
    五－六七、一五五－七五地號土地，係經政府核定甲告屬水土保持法第三條第三
    款之山坡地及第二種住宅區，林清財係該土地之經營人，如欲採取土石等使用行
    為，即為該土地之水土保持義務人，應先擬具水土保持計畫，送請主管機關核定
    ，而林清財並未擬具水土保持計畫送請主管機關核定，然乙○○因受僱於林清財
    ，而與林清財二人共同基於未先擬具水土保持計畫送請主管機關核定，即進行山
    坡地開發、經營之犯意聯絡，無視前開水土保持相關規定，自八十四年十一月間
    某日起，由乙○○駕駛挖土機在上開土地採取土石，致生破壞地表及地下水土涵
    養之水土流失，嗣於八十五年十一月二十日上午九時三十分許，因宋德恆（即乙
    ○○之父，係林清財為防止他人傾倒廢棄物而僱以看顧上開土地，已經本院以八
    十七年度上訴字第一七八一號為無罪判決在案）以挖土機採取二車之土石賣予許
    水亦、許文忠父子（以上二人均經本院以八十七年度上訴字第一七八一號為無罪
    判決在案）時，為高雄縣政府農業水土保持課（下稱縣府農保課）人員會同高雄
    縣警察局林園分局警員當場查獲。然乙○○與林清財於前開林清財等人被訴違反
    水土保持法案件偵查中並未停止違法開採，仍共同承前之犯意，以挖土機開採土
    石，而於八十六年四月二十四日，高雄縣政府再函報上開山坡地仍遭人違法開挖
    採取土石，且於前開林清財等人被訴違反水土保持法案件由臺灣高雄地方法院審
    理期間（即原審法院八十六年度訴字第二一○七號案件），經承審法官於八十七
    年四月二十八日上午十一時許，會同縣府農保課、大寮鄉甲所及地政人員履勘上
    開四筆土地，發現開採深度嚴重，山坡地已變更地形，致生破壞地表及地下水土
    涵養水土流失，開採面積分別為：上開一五五─三三地號土地為○‧○七二六甲
    頃；上開一五五─三四地號土地為○‧二八一四甲頃；上開一五五─六七地號土
    地為○‧五四二一甲頃；上開一五五─七五地號土地為○‧二三二八甲頃等，並
    在上開一五五─三四地號土地已夷為平地之土地上，發現置有屬於乙○○所有新
    購未久（八十六年二月十六日購入）用來開挖上開土地之挖土機（新豐光重機甲
    司、型號：ＰＣ─二一０一五號、序號：二二０六三四號）一輛。
二、案經高雄縣警察局林園分局移送臺灣高雄地方法院檢察署檢察官偵查起訴。
    理  由
一、訊據上訴人即被告乙○○（下稱被告）矢口否認有違反水土保持法之犯行，辯稱
    ：被告雖於八十五年底即受僱於林清財在高雄縣大寮鄉○○段一五三－一地號土
    地上整地，並非受僱自八十四年十一月間開始開挖上開各筆土地；被告父親於警
    訊時所述是指被告確曾受僱林清財駕駛挖土機在高雄縣大寮鄉○○段一五三－一
    地號土地上之苗圃整地工作；而上開型號ＰＣ－二一○一五號挖土機亦非在前開
    一五五之三四號土地發現，亦非被告用以在上開四筆土地開挖土石之用云云。經
    查：
（一）被告乙○○係受僱於共犯林清財駕駛挖土機於上開各筆土地整地以供林清財經
      營該等土地之情，已據被告乙○○之父宋德恆於前開被訴違反水土保持法案件
      中警訊及偵審時供稱：「我是於民國八十五年十一月二十日上午九時三十分在
      高雄縣大寮鄉○○段一五五之三三、一五五之三四、一五五之六七、一五五之
      七五號之山坡地挖地賣人」、「（山坡地地主是何人﹖何人僱請你來挖土﹖）
      地主何人我不知道，是一名男子叫林清財僱請我來看工寮。」、「林清財是僱
      請我兒子乙○○開挖土機，而我只是跟我兒子一起而看顧工寮而已，挖土機是
      我兒子所有」、「（問：你或你兒子乙○○是何時？開始在山坡地挖土？）正
      確日期我不知道，但大約有一年時間久，我兒子乙○○在開挖土機挖土」、「
      山坡地是林清財僱請我兒子乙○○以挖土機用來整地」（見警卷影本第二頁、
      第三頁）、「（你於八十五年十一月二十日上午九時三十分在大寮鄉○○段一
      五五之三三、一五五之三四、一五五之六七、一五五之七五號挖土﹖你把土挖
      上車﹖）我用挖土機挖上車」、「（何人叫你整地﹖）我兒子被林清財僱用在
      該地整地」、「（問：地是何人所有﹖）是林清財所有，是林清財僱用我兒子
      乙○○用挖土機用來整地」（見八十五年度偵字第二七五四五號八十五年十二
      月十二日訊問筆錄）、「（問：乙○○是否受僱林清財在該地從事開挖土壤？
      ）林清財僱用乙○○在該地以挖土機整地」（見原審法院八十六年度訴字第二
      一○七號刑事案件八十六年八月二十六日訊問筆錄）。共犯林清財於前開被訴
      違反水土保持法案件偵查時供承：「高雄縣大寮鄉○○段一五五－三三、三四
      、六七、七五地號是我太太楊素寬的，我有申請在該地種苗圃及水權」、「（
      大寮鄉○○段一五五之三三、一五五之三四、一五五之六七、一五五之七五山
      坡地是你開墾的﹖）我不是開墾，是將土推平培養樹苗種樹」、「（問：你有
      僱用乙○○在上該地點整地？）有的」、「（問：提示照片是否你請怪手在上
      該地點整地？）有的」（見八十五年度偵字第二七五四五號八十五年十二月十
      二日訊問筆錄）等語甚明。被告與共犯林清財所述就被告係受僱於林清財以挖
      土機整地等情互核相符，而宋德恆係因在大寮鄉○○段一五五－三三、三四、
      六七、七五地號土地擅自開挖土壤賣予他人而遭高雄縣政府農業水土保持課人
      員查獲而在警、偵中受訊，觀之每次全程之訊問、陳述內容均有先提及檢、警
      調查被挖掘之所在土地係高雄縣大寮鄉○○段一五五－三三、三四、六七、七
      五地號，故證人宋德恆所證述有關被告係受僱於林清財在上開四筆土地上整地
      等情節就所在之土地應屬明確而無誤認甲地為乙地之情事。且宋德恆於前開案
      件在原審法院進行調查程序時，回答十分清楚、聽力亦無問題，只是腳無法站
      立太久一節，亦據該案承審法官勘驗明確載明筆錄（見原審法院八十六年度訴
      字第二一○七號刑事案件八十七年三月十九日訊問筆錄），況宋德恆遭警查獲
      ，既仍具工作能力而受僱於共犯林清財看顧上開土地，防止他人隨意傾倒廢棄
      物，顯見其於前開案件警訊及偵審中時身體、精神狀況均佳，又證人即製作宋
      德恆警訊筆錄之警員李煙泉亦在本院前審調查中到庭證稱：宋德恆當時的精神
      狀況應該還很好等語（本院前審卷第六十頁），堪認證人宋德恆係在精神意識
      均正常之情況下而為前開所述，再衡以被告乙○○與宋德恆間既是父子關係，
      父為子隱尚恐不及，應非無中生有，又苟非確有此情，宋德恆自無於八十五年
      十一月二十日，在上開土地利用挖土機挖取土方出賣予許亦水、許文忠父子各
      一車，而經警查獲後，仍於警訊及偵審中迭次供承上情之理。證人宋德恆嗣在
      本院前審調查時對所訊問題均以「忘記了」、「我記憶力有減退，想不起來，
      好像不是」等詞應答，當係事後為迴護被告而翻異前開證詞。而依證人宋德恆
      前開所述（在上開土地挖土約有一年時間之久）及查獲時間（即八十五年十一
      月二十日）回溯推算，被告乙○○應是於八十四年十一月間起，即受僱於共犯
      林清財在上開山坡地上以挖土機挖採土石無訛，是被告乙○○係自八十四年十
      一月間起即受僱於共犯林清財駕駛挖土機在上開土地採取土石等情，應堪認定
      ，被告乙○○辯稱其父親係年齡大，記錯了，不知他為何會如此說云云，自不
      足採。
（二）又原審法院八十六年度訴字第二一○七號被告林清財等人被訴違反水土保持法
      案件中，經承審之法官於八十七年四月二十八日履勘現場結果，發現在上開一
      五五─三四號已夷為平地之土地上，置有新豐光重機甲司、型號ＰＣ─二一０
      一五挖土機一輛，經原審函查得知係被告乙○○於八十七年二月十六日所購得
      ，有勘驗筆錄、高雄縣鳳山地政事務所複丈成果圖及新豐光重機甲司之陳報狀
      附於前開刑事案卷可查，且該挖土機係被告乙○○所有，亦據被告乙○○於前
      開案件到庭證述時坦認在卷（見該案八十七年五月二十八日訊問筆錄），並於
      本件原審調查及審理時供述甚明，且證人即會同承審法官到場勘驗之鳳山地政
      事務所人員曾祥耿在本院前審調查中到庭證稱：挖土機停放地點應該是在八十
      六年訴字第二一０七號卷第一０三頁附之照片的地點（即本件上開一五五之三
      三、三四、六七、七五等四筆土地），勘驗時是拿圖以目測方式指出大約是在
      一五五之六七號的土地（故法院勘驗筆錄係記載停放在一五五之六七號土地上
      ），後來我們再去測量時挖土機已不在現場，但有個挖土機的形狀痕跡在，我
      們就根據痕跡測出挖土機原所在地（在一五五之三四號），附近有鳳梨園，但
      不在我們測量的土地範圍（即上開四筆土地）內等語，是上開被告所有之挖土
      機應係停放在如高雄縣鳳山地政事務所複丈成果圖所示之一五五之三四號土地
      上，被告在本院所辯稱之該挖土機應係放在其他土地之鳳梨園上云云，顯與事
      實不符，難以採信。至被告乙○○雖在原審另辯稱該挖土機是借給李金呈拖吊
      伊父賣予李金呈之舊怪手之用云云，然其於前開原審法院八十六年度訴字第二
      一○七號案件中，先是供稱伊不知該挖土機是放在哪個地方，再稱是要吊另一
      部解體挖土機，又稱是受僱於張簡保湖，在張簡保湖位於上開地號對面砂石場
      受僱挖爐石，嗣經法官詢問被告父親及林清財均指稱其有受僱於林清財，始又
      稱係受僱林清財植苗，繼之又於原審調查及本院前審審理時，辯稱伊雖受僱於
      林清財，但係在與上開土地同段之一五三－一地號土地上整地種植苗圃云云，
      前後所述不一，所辯已非無疑；況所指之一五三之一號土地係靠路邊之土地與
      本件一五五之三三、三四、六七、七五號係山坡地相距甚遠，復經證人林清財
      於本院前審到庭證述明確，並提出一五三之一號土地照片一張附卷（本院前審
      卷第六十二頁），由該照片觀之，一五三之一號土地乃種植翠綠苗圃之平地，
      與上開一五五之三四等四筆土地係滿佈土石之山坡地完全相異，被告苟係受僱
      林清財在一五三之一土地從事挖土整地植苗之工作，豈會被宋德恆、林清財誤
      指為係受僱開挖土機在上開四筆山坡地挖土開發，顯然被告所辯稱其係受僱林
      清財在一五三之一號土地以挖土機整地種植樹苗云云，亦不足採信。又證人李
      金呈雖在原審到庭證稱伊確有向被告乙○○借上開挖土機以拖吊另一部向宋德
      恆購買的挖土機，惟其亦陳明伊就被告乙○○如何將該挖土機載運至現場並不
      知情，且使用完畢後，亦將該挖土機置於現場，伊不知被告乙○○有無在該地
      挖土等語在卷（見原審八十九年二月二十九日訊問筆錄），是縱被告乙○○確
      有將上開挖土機借給證人李金呈拖吊另一部舊的挖土機，亦不能證明被告乙○
      ○所有之上開挖土機未在上開土地進行開挖整地工作，況證人李金呈與被告乙
      ○○經隔離訊問結果，李金呈陳稱伊駕駛上開挖土機並未開啟暗鎖，而被告乙
      ○○則稱除鎖匙外，必須再開啟暗鎖才可以駕駛上開挖土機，二人所述並不相
      符，則證人李金呈之證述是否可採，並非無疑。
（三）至共犯林清財分別僱用宋德恆在上開土地看管，以防他人傾倒廢棄物，及未申
      請水土保持計畫送主管機關核定，即僱用被告乙○○在上開山坡地駕駛挖土機
      整地以經營該土地等情，已據宋德恆、共犯林清財於前開被訴違反水土保持法
      案件中供承如上開所述甚明，且有查獲當日之會勘紀錄在卷可稽（見該案警卷
      影本第九頁至第十一頁）；再參以高雄縣政府曾派員於八十五年二月二十二日
      會同大寮鄉甲所人員實地勘查上開四筆土地，發現有從事開挖整地，採取土石
      之情事，而經縣政府對土地所有人楊素寬處以罰鍰新台幣十五萬元在案，嗣經
      楊素寬提出訴願，答辯上開四筆土地係租給共犯林清財管理使用，其非實際行
      為人，訴請撤銷該處分，嗣經獲准撤銷該處分等情，有臺灣省政府八十六年九
      月二十五日訴願決定書一紙附於原審法院八十六年度訴字第二一○七號刑事案
      卷可按，且於前開案件偵查中，經檢察官履勘現場，製有勘驗筆錄及附圖、照
      片在該案卷內，共犯林清財當時亦簽名其上，並無抗辯該等山坡地非其所使用
      ，足見上開各筆土地確係共犯林清財開挖整地無疑，而其開挖整地苟非由林清
      財僱用被告乙○○駕駛上開挖土機為之，則林清財、宋德恆不可能於前開案件
      之警訊及偵查或審理中為前開供詞，益徵林清財、宋德恆嗣後否認有由林清財
      僱用被告乙○○開挖上開土地之情云云，顯係事後空言卸責，且迴護被告乙○
      ○之詞，實無可採。
（四）上開四筆土地係報請行政院核定甲告之山坡地一節，有高雄縣政府八十七年三
      月二十四日八七府農保字第０五五二三九號函及臺灣省政府農林廳水土保持局
      八十五年三月十五日八五水土企字第０六一一七號附於原審八十六年度訴字第
      二一○七號卷足稽。共犯林清財係上開土地之實際經營人，已如前述，而高雄
      縣政府於前開林清財等人被訴違反水土保持法案件中，以八十七年十一月二十
      七日（八七）府農字第二二九二九四號函復臺灣高等法院高雄分院稱：「按水
      土保持法第四條規定：『甲、私有土也之經營或使用，依本法應實施水土保持
      處理與維護者，該土地之經營人、使用人或所有人，為本法所稱之水土保持義
      務人』。水土保持義務人應是宋德恒及土地所有權人」等語，雖疏未載明共犯
      林清財係上開土地之經營者，即依法應實施水土保持處理與維護者，然依該函
      內容可知，共犯林清財確為該法所稱之水土保持義務人，至為灼然。
（五）按水土保持法第三十三條所稱「致生水土流失」，只要有其施行細則第三十三
      條規定第一款至第七款之情形，即可認定，有行政院農業委員會八十五年十一
      月四日85農林字第85152560A號函附於原審八十六年度訴字第二一○七號刑案
      卷內可參，觀諸該卷所附現場照片顯示，上開土地挖掘及採取土石情形，已破
      壞地表及地下水土涵養，符合水土流失之要件。又上開土地或編為山坡地、或
      編為第二種住宅區，經本院前審函詢高雄縣政府，該府亦於八十七年十二月二
      十三日八七府建都字第二四三九八六號函復指稱上開一五五─三三、一五五─
      三四號二筆土地，係屬都市計畫使用分區編定為第二種住宅區，依水土保持法
      第八條第一項第四款「採取土石」之規定，仍應受該法律之規範，亦即仍有水
      土保持法之適用。而上開土地於(1)八十五年二月二十二日，因民眾檢舉，首被
      縣府農保課人員查獲有開挖整地，採取土石，並對土地所有人楊素寬處以行政
      罰鍰，嗣因實際行為人非楊素寬而遭撤銷等情，已如前揭訴願決書所載；(2)繼
      之於八十五年十一月二十日又被縣府農保人員會同警方查獲移送偵辦；(3)原審
      法院八十六年度訴字第二一○七號刑事案件審理期間，復據高雄縣政府八十六
      年四月二十四日函報上開山坡再遭人違法開挖採取土石在卷；且於八十七年四
      月二十八日上午十一時許，由承審法官會同縣府農保課、大寮鄉甲所及地政人
      員履勘上開四筆山坡地時，發現開採土石深度嚴重，分別有高雄縣大寮鄉赤崁
      一五五─三三地號為０．０七二六甲頃、一五五─三四地號為０、二八一四甲
      頃、一五五─六七地號為０．五四二一甲頃、一五五─七五地號為０．二三二
      八甲頃之面積等情，亦有勘驗筆錄及高雄縣鳳山地政事務所八十七年六月十五
      日（87）鳳地所二字第九七一八號函及八十七年六月十四日（八七）鳳地所二
      字第一０二三八號函在原審八十六年度訴字第二一○七號刑事案卷足參。據上
      開(2)、(3)、(4)及八十六年五月九日檢察官履勘現時所拍攝得卷附之上開山坡地
      多張照片觀之，山坡地係逐次變更地形，且愈趨嚴重，或夷為平地或開挖深入
      成凹地，確已致生有水土保持法施行細則第三十三條第二款：破壞地表或地下
      水源涵養；及第四款：土石流失，致生水土流失，而有山洪氾濫之虞，甚為明
      確。
（六）綜上所述，被告所辯係事後卸責之詞，不足採信，其犯行堪以認定。
二、按被告受僱於林清財，於經政府核定甲告之山坡地開挖採取土石，林清財未先擬
    具水土保持計畫，而擅自經營使用山坡地，致生水土流失之甲共危險，核被告所
    為，係犯水土保持法第三十三條第三項前段之罪。雖被告上開行為，山坡地保育
    利用條例第三十五條第三項前段亦有相同處罰規定，屬法規競合，然依水土保持
    法第一條第二項之規定：「水土保持，依本法之規定，本法未規定者，適用其他
    法律之規定。」則水土保持法就立法體例而言，係立於特別法之地位，且適用時
    排除其他法條之適用，僅水土保持法未規定時，始有其他法律適用之餘地。故水
    土保持法既屬山坡地保育利用條例之特別法，依法規競合之特別法應優先於普通
    法而適用之原理，被告之行為應論以水土保持法第三十三條第三項前段之罪（最
    高法院八十八年台非字第二七八號判決意旨參照）。又水土保持法第三十三條第
    三項之規定僅處罰水土保持義務人，乃係因身分成立之罪，被告乙○○與上開土
    地之水土保持義務人林清財共同實施犯罪，雖不具該特定身分，依刑法第三十一
    條第一項規定，仍應以正犯論。故被告乙○○係受僱於林清財在上開山坡地，開
    採土石，其與林清財間有犯意之聯絡及行為之分擔，為共同正犯。又水土保持法
    第三十三條第三項乃因水土保持義務人違反同法第十二條規定，致生水土流失甲
    共危險之刑罰規定，所處罰乃未依行政法之規定擬具水土保持計畫送請主管機關
    核定即從事採取土石行為，故在同地區土地之採取土石行為雖係繼續反覆從事而
    類如業務之性質，惟其未擬具水土保持計畫違反行政法規定及造成水土流失之狀
    況則屬單一，準此，適用水土保持法第三十三條第三項之規定時，自不得以先後
    多次反覆從事之採取土石行為而為連續犯規定之適用，併此明。
三、原審論處被告罪刑，固非無見；惟查：（一）水土保持法第三十三條第三項之罪
    係因具該法所規定水土保持義務人身分成立之罪，被告並非水土保持義務人，僅
    因與水土保持義務人共同實施犯罪而論以共同正犯，原審疏未論及於此，尚有未
    洽，（二）水土保持法第三十三條第三項乃對未依行政法之規定擬具水土保持計
    畫送請主管機關核定即從事採取土石行為科以刑罰之規定，已如前述，故在同地
    區土地未先擬具水土保持計畫送核，係單一違反水土保持法規定而為之繼續反覆
    從事類如業務性質之採取土石行為，所造成水土流失之具體危險狀況均應為單一
行為事實之觀察，原審以被告在同一區域土地不斷開挖採取土石之行為係連續多
    次犯行而論以連續犯，亦有未合。被告上訴意旨否認有甲訴人所指之犯罪事實雖
    不足取，但原判決既有前揭可議之處，仍無可維持，應由本院予撤銷改判。審酌
    被告係受僱於林清財開採上開四筆山坡地，其開挖期間、面積，甚已逐漸夷為平
    地，或已因開挖嚴重而深入成凹地有三尺深，已經原審法院勘驗屬實，破壞地下
    水涵養，致生水土流失，影響環境安全非輕，惟念其以駕駛挖土機為生，為謀生
    計受僱於林清財以操作挖土機開挖土石，因共同被告林清財未依水土保持法規定
    擬具水土保持計畫送核即擅行開挖土石而共同觸犯本罪，且所獲利益非鉅等一切
    情狀，量處如主文第二項示之刑，並諭知易科罰金之折算標準。至供被告乙○○
    開挖上開土地之挖土機（新豐光重機甲司、型號：ＰＣ─二一０一五號、序號：
    二二０六三四號）一輛，係其所有，且為供其犯罪所用之物，應依刑法第三十八
    條第一項二款，併予宣告沒收。
四、本件被告行為後，刑法第四十一條已於九十年一月十日修正甲布，並於同年月十
    二日生效施行，而修正甲布之刑法第四十一條第一項所規定者，係將修正前原所
    規定犯最重本刑三年以下有期徒刑之罪，而受六個月以下徒刑或拘役之宣告得易
    科罰金之要件，修改為犯最重本刑為五年以下有期徒刑之罪，而受六個月以下有
    期徒刑或拘役之宣告得易科罰金之要件，惟按刑法第二條第一項但書適用有利於
    為人之法律時，除有特別規定，及事關執行如易服勞役、易科罰金、易以訓誡、
    數罪併罰之定執行刑及緩刑等，不應適用舊法者外，既認行為時法為有利於行為
    人，即不容對於其他關係條文，復參用裁判時法，以紊系統，最高法院二十九年
    上字五二五號著有判例可資參照，是關於易科罰金之法律並無比較新舊法之問題
    應一律適用新法，併此敘明。
五、被告經合法傳喚，無正當之理由不到庭，爰不待其陳述逕行判決。
據上論結，應依刑事訴訟法第三百六十九條第一項前段、第三百七十一條、第三百六
十四條、第二百九十九條第一項前段、水土保持法第三十三條第三項前段，刑法第十
一條前段、第二十八條、第三十一條第一項、第三十八條第一項第二款、第四十一條
第一項，罰金罰鍰提高標準條例第二條，判決如主文。
本案經檢察官彭南雄到庭執行職務。
中    華    民    國      九十三      年      四      月     二十九   日
                              臺灣高等法院高雄分院刑事第五庭
                                  審判長法官  曾永宗
                                        法官  裕斗
                                        法官  邱永貴
右正本證明與原本無異。
如不服本判決應於收受本判決後十日內向本院提出上訴書狀，其未述上訴理由者，
並得於提起上訴後十日內向本院補提理由書狀（均須按他造當事人之人數附繕本)「
切勿逕送上級法院」。
                                      書記官  梁雅華
中    華    民    國      九十三      年      四      月     二十九   日
附錄本案判決論罪科刑法條：
水土保持法第三十三條第三項：
有下列情形之一者，處新臺幣六萬元以上三十萬元以下罰鍰：。
一、違反第八條第一項規定未依水土保持技術規範實施水土保持之處理與維護或違反
    第二十二條第一項，未在規定期限內改正或實施仍不合水土保持技術規範者。
二、違反第十二條至第十四條規定之一，未先擬具水土保持計畫或未依核定計畫實施
  水土保持之處理與維護者，或違反第二十三條規定，未在規定期限內改正或實施仍
  不合水土保持技術規範者。
前項各款情形之一，經繼續限期改正而不改正者或實施仍不合水土保持技術規範者，
按次分別處罰，至改正為止，並令其停工，得沒入其設施及所使用之機具，強制拆除
及清除其工作物，所需費用，由經營人、使用人或所有人負擔。
第一項第二款情形，致生水土流失或毀損水土保持之處理與維護設施者，處六月以上
五年以下有期徒刑，得併科新臺幣六十萬元以下罰金；因而致人於死者，處三年以上
十年以下有期徒刑，得併科新臺幣八十萬元以下罰金；致重傷者，處一年以上七年以
下有期徒刑，得併科新臺幣六十萬元以下罰金。
